臺灣臺北地方法院刑事判決　　　　　　　　　　　　　九十三年度訴字第三六一號
　　公　訴　人　臺灣臺北地方法院檢察署檢察官
　　被　　　告　甲○○
右列被告因偽造文書等案件，經檢察官提起公訴（九十二年度偵緝字第五二八號），
被告就被訴事實為有罪之陳述，本院裁定進行簡式審判程序，判決如左：
    主  文
甲○○共同連續行使偽造私文書，足以生損害於他人，處有期徒刑肆月，如易科罰金
，以參佰元折算壹日。
    事  實
一、甲○○前於民國七十八年間因違反槍砲彈藥刀械管制條例案件，經臺灣高雄地方
    法院於七十八年三月二十一日以七十八年度訴字第二二五號判處有期徒刑八月，
    並經臺灣高等法院台南分院於七十八年五月十七日以七十八年度上訴字第九四八
    號判決駁回上訴確定，於七十九年二月十五日送監執行完畢；八十年間再因違反
    槍砲彈藥刀械管制條例案件，經臺灣高雄地方法院於八十年四月二十九日以八十
    年度易字第一三二八號判處有期徒刑六月確定，嗣於八十年八月十二日將易科罰
    金執行完畢（尚不構成累犯）。詎仍不知悔改，因無固定收入來源及資產，無力
    按期支付信用卡之簽帳消費，自料不符銀行申辦信用卡條件，見報紙登載代辦信
    用卡廣告，利用報載電話與吳德龍（本院另案審理中）取得聯繫，知悉吳德龍能
    提供其不實資歷證明文件，而同意支付新台幣（下同）二萬元代價，並與吳德龍
    共同基於行使偽造私文書及意圖為自己不法所有之犯意聯絡，由甲○○於八十九
    年九月間某日前往台北市○○街某處交付其
    台新銀行信用卡請書，填具自八十七年八月起擔任福禎企業有限公司（下稱福禎
    公司）汽機車配件組長，年薪六十五萬元之不實工作資歷後，委由吳德龍及其所
    屬集團冒用福禎公司名義偽造甲○○任職福禎公司之八十八年度「各類所得扣繳
    暨免扣繳憑單」（一式三聯），並於同年八月十九日持向英商渣打銀行股份有限
    公司台北分公司（下稱渣打銀行）及台新國際商業銀行（下稱台新銀行）申請信
    用卡而行使之，使渣打銀行、台新銀行承辦人員誤認甲○○有穩定工作及清償能
    力，陷於錯誤而同意發給信用卡（卡號：0000000000000000號
    、四五七九─六一○○─一○四五─二六○四號）各一張，足以生損害於該二銀
    行及福禎公司。嗣甲○○因故僅向吳德龍收取上開詐得之渣打銀行信用卡，並基
    於同一為自己不法所有之概括犯意，於如附表所示時間，先後持該信用卡向如附
    表所示之特約商店購物消費簽帳，使各該特約商店員工陷於錯誤，誤信其確有按
    期繳費之能力，而為其詐得價值合計十五萬零六百三十元之財物得逞。
二、案經台北市政府警察局移請臺灣臺北地方法院檢察署檢察官偵查起訴。
    理  由
一、右揭事實，業據被告甲○○於本院審理中自白犯罪不諱（見本院九十三年四月二
    十六日準備程序筆錄、九十三年四月二十六日審判筆錄），且有卷附被告透過案
    外人吳德龍向渣打銀行、台新銀行申請信用卡，而提出之
    度薪資所得扣繳暨免扣繳憑單及信用卡申請書（以上均影本）可佐（見九十二年
    度偵緝字第五二八號偵查卷第二八至三四頁）。被告實際上並未受僱於福禎公司
    擔任汽機車配件組長一節，已經其於本院審理中供承：「實際上我沒有在福禎公
    司上班」等語甚詳（見本院九十三年四月二十六日準備程序筆錄第三頁）。而上
    開以福禎公司名義出具之薪資所得扣繳暨免扣繳憑單，係案外人吳德龍及其所屬
    集團冒用福禎公司名義所偽造，並由吳德龍持向銀行申請信用卡行使，亦據證人
    即另案被告許雲傑（本院審理中）於警詢中指證：「送件到銀行也是吳德龍負責
    的，‧‧‧偽造的扣繳憑單是李小姐（即楊月卿）及彭小姐（即彭月雲）負責的
    ，‧‧‧她們都將扣繳憑單交予吳德龍」等語在卷（見台北市政府警察局刑事偵
    查卷第二一頁反面），核與被告於本院審理中供承：「當時我交付
    該不知名的男子（指吳德龍），扣繳憑單上的資料跟我的個人資料一樣」、「（
    問：接受你辦理信用卡的成年男子是否吳德龍《提示卷附照片》？）是」等語相
    符（見本院九十三年四月二十六日準備程序筆錄第三頁、九十三年四月二十六日
    審判筆錄第四頁），並有臺灣臺北地方法院檢察署九十一年度偵緝字第五二七、
    七一七號起訴書一件在卷可佐，堪信屬實。足證上開薪資所得扣繳暨免扣繳憑單
    ，確係吳德龍及其所屬集團冒用福禎公司負責人名義偽造無訛。又被告詐得上開
    渣打銀行信用卡後，先後於如附表所示時間，持向各該特約商店簽帳消費，消費
    金額達十五萬零六百三十元，卻分文未繳，經渣打銀行於九十年三月間通知強制
    停用其信用卡，始於九十年三月二十一日、四月四日各繳款三千元、五千元，有
    渣打銀行九十二年十一月十八日（九二）渣信字第一一八二號函一張及渣打銀行
    信用卡月結單十紙可稽（同上偵查卷第四三至五三頁），且為被告所不爭執（見
    本院九十三年四月二十六日審判筆錄第三頁），顯見被告申請信用卡之際，其確
    無依約按期清償消費欠款之資力甚明，被告詐欺取財之犯意堪以認定。本件事證
    明確，被告犯行堪以認定，應予依法論科。
二、核被告甲○○上開所為，係犯刑法第二百十六條、二百十條之行使偽造私文書罪
    及同法第三百三十九條第一項之詐欺取財罪。被告上開犯行與案外人吳德龍間，
    有犯意聯絡及行為分擔，皆為共同正犯。被告透過吳德龍分別向渣打銀行及台新
    銀行申請信用卡而提出不實之扣繳憑單之二次行使偽造私文書犯行及多次詐欺取
    財犯行，均時間緊接，觸犯構成要件相同之罪名，顯係基於概括犯意反覆為之，
    應各依連續犯之規定，論以連續行使偽造私文書罪及連續詐欺取財罪，並均依法
    加重其刑。被告所犯連續行使偽造私文書及連續詐欺取財二罪間，有方法結果之
    牽連關係，應從一較重之連續行使偽造私文書罪。公訴人於本院審理中補充被告
    上開行駛不實扣繳憑單之所為，另犯刑法第二百十六條、第二百十五條之行使業
    務上登載不實罪嫌，尚有誤會，惟與前揭論罪科刑之部分，有裁判上一罪關係，
    本院尚無庸另為無罪之諭知。爰審酌被告於本院審理中坦承上開犯行不諱，並主
    動於九十一年十一月十八日向渣打銀行清償欠款八萬五千元，有本院卷附付款證
    明一紙可稽，足認其犯後確有悔意，及其上開犯罪動機、行為所生危害程度、家
    庭生活狀況等一切情狀，量處如主文所示之刑。被告行為後，刑法第四十一條已
    於九十年一月四日修正，並經總統於九十年一月十日公布後，自同年一月十二起
    生效，現行刑法第四十一條第一項前段規定：「犯最重本刑為五年以下有期徒刑
    以下之罪，而受六個月以下有期徒刑或拘役之宣告，以上三元以下折算一日，易
    科罰金」，較之修正前之刑法第四十一條以「犯最重本刑為三年以下有期徒刑以
    下之罪，而受六個月以下有期徒刑或拘役之宣告」，因身體、教育、職業、家庭
    之關係或其他正當事由，執行顯有困難者，得以一元始得易科罰金之規定，以現
    行刑法第四十一條第一項規定較有利於被告，依刑法第二條第一項前段規定，應
    適用裁判時即現行刑法第四十一條第一項前段規定，諭知易科罰金之折算標準。
    上開偽造之扣繳暨免扣繳憑單，係被告與案外人吳德龍所有供犯罪所用之物，均
    依刑法第三十八條第一項第二款規定沒收。至被告與案外人吳德龍共同詐得之上
    開信用卡，所有權為被害之發卡銀行，本院尚不得併予宣告沒收。
據上論斷，應依刑事訴訟法第二百七十三條之一第一項、第二百九十九條第一項前段
，刑法第二條第一項前段、第二十八條、第五十六條、第二百十六條、第二百十條、
第三百三十九條第一項、第五十五條、第四十一條第一項前段，罰金罰鍰提高標準條
例第一條前段、第二條，判決如主文。
本案經檢察官彭慶文到庭執行職務
中    華    民    國      九十三      年      五      月        十      日
                                      臺灣臺北地方法院刑事第十四庭
                                          法  官  吳  秋  宏
右正本證明與原本無異。
如不服本判決，應於判決送達後十日內，向本院提出上訴狀。
                                          書記官  林  碧  華
中    華    民    國      九十三      年      五      月        十      日
附錄本案論罪科刑法條全文：
刑法第二百十條 (偽造變造私文書罪)
偽造、變造私文書，足以生損害於公眾或他人者，處五年以下有期徒刑。
刑法第二百十六條 (行使偽造變造或登載不實之文書罪)
行使第二百十條至第二百十五條之文書者，依偽造、變造文書或登載不實事項或使登
載不實事項之規定處斷。
刑法第三百三十九條 (普通詐欺罪)
一 意圖為自己或第三人不法之所有，以詐術使人將本人或第三人之物交付者，處五
   年以下有期徒刑、拘役或科或併科一千元以下罰金。
二以前項方法得財產上不法之利益或使第三人得之者，亦同。
三前二項之未遂犯罰之。
附表：詐欺消費明細
┌──────┬───────────┬─────────┬───────┐
│消費日期　　│消費地點　　　　　　　│消費金額（新台幣）│所持信用卡　　│
├──────┼───────────┼─────────┼───────┤
│八十九年十月│天順旅行社有限公司（台│三萬一千六百二十元│渣打銀行信用卡│
│六日　　　　│北市松山區）　　　　　│　　　　　　　　　│　　　　　　　│
├──────┼───────────┼─────────┼───────┤
│八十九年十月│黑發餐坊　　　　　　　│一萬一千五百五十元│同右　　　　　│
│七日　　　　│　　　　　　　　　　　│　　　　　　　　　│　　　　　　　│
├──────┼───────────┼─────────┼───────┤
│八十九年十月│錢櫃視聽顧問股份有限公│四千三百七十元　　│同右　　　　　│
│八日　　　　│司館前店　　　　　　　│　　　　　　　　　│　　　　　　　│
├──────┼───────────┼─────────┼───────┤
│八十九年十月│15CARD REPLACEMENT　　│一千元　　　　　　│同右　　　　　│
│十二日　　　│　　　　　　　　　　　│　　　　　　　　　│　　　　　　　│
├──────┼───────────┼─────────┼───────┤
│八十九年十月│聯晴電器股份有限公司（│六千四百九十元　　│同右　　　　　│
│十八日　　　│台北縣新店市）　　　　│　　　　　　　　　│　　　　　　　│
├──────┼───────────┼─────────┼───────┤
│八十九年十月│漢昱電腦資訊企業社　　│三萬元　　　　　　│同右　　　　　│
│十八日　　　│　　　　　　　　　　　│　　　　　　　　　│　　　　　　　│
├──────┼───────────┼─────────┼───────┤
│八十九年十月│德士加商行（台北市大同│二萬二千八百元　　│同右　　　　　│
│十九日　　　│區）　　　　　　　　　│　　　　　　　　　│　　　　　　　│
├──────┼───────────┼─────────┼───────┤
│八十九年十月│德士加商行            │二萬二千八百元    │同右          │
│十九日      │                      │                  │              │
├──────┼───────────┼─────────┼───────┤
│八十九年十月│德士加商行　　　　　　│二萬元　　　　　　│同右　　　　　│
│二十日　　　│　　　　　　　　　　　│　　　　　　　　　│　　　　　　　│
└──────┴───────────┴─────────┴───────┘
